【裁判字號】    89,交抗,203
【裁判日期】    890824
【裁判案由】    違反道路交通管理處罰條例
【裁判全文】
臺灣高等法院刑事裁定                            八十九年度交抗字第二○三號
    抗  告  人
    即受處分人  甲○○
右抗告人因違反道路交通管理處罰條例案件，不服台灣桃園地方法院，中華民國八十
九年七月十日所為之裁定（八十八年度交聲字一九號），提起抗告，本院判決如左：
    主  文
抗告駁回。
    理  由
一、抗告意旨略以：抗告人因不服桃園縣警察局（八七）桃警行交字第○一一二七○
    ○號舉發違反道路交通管理事件通知書，故於民國八十七年八月五日、八十七年
    十月二十日、八十七年十二月十四日，透過三重分局轉呈本人之申訴狀予桃園警
    察局龜山分局，其於八十八年一月中旬接獲其通知書，告知抗告人如不服裁定於
    十五日內可向交通法庭提出異議，抗告人於八十八年一月二十日向桃園地方法院
    提出異議，並交由龜山分局轉呈，若是因龜山分局之程序錯誤而致抗告被判程序
    不符，抗告人實難甘服，為此提起抗告云云。
二、按交通法庭認聲明異議不合法律上之程式者，應以裁定駁回之，道路交通案件處
    理辦法第十八條前段定有明文。又依道路交通管理處罰條例第八十七條第一項之
    規定，受處分人，必須不服道路交通管理處罰條例第八條主管機關所為之處罰，
    始得向管轄法院聲明異議。苟行為人僅接獲轄區警察局之舉發違反道路交通管理
    事件通知單，而未經主管機關裁罰，逕向法院為異議之聲明，其法律上之程式即
    有未合。此後經主管機關就行為人之道路交通違規事項予以裁罰，行為人如有不
    服，仍得於接獲裁決書之翌日起十五日內向管轄法院聲明異議，不因前法律程式
    不符經法院駁回，而失其聲明異議之訴訟權，然亦不得因向法院聲明異議後，主
    管機關另為處罰之裁決，而逕認異議人係對後發生之裁決書聲明異議，因而補正
    其法律上之程式，合先敘明。
三、惟查道路交通管理處罰條例第八十七條第一項規定：「受處分人，不服第八條主
    管機關所為之處罰，得於接到裁決書之翌日起十五日內，向管轄地方法院聲明異
    議。」，是受處分人所異議之對象，係主管機關所為之裁決，為行政機關所為具
    行政罰性質之行政處分，至司法機關即管轄地方法院所審理者，則係該裁決是否
    合法，為特殊之行政救濟程序。質言之，司法機關之管轄權，乃屬後續管轄權，
    而行政機關之管轄權，方屬原始管轄權，此主要係行政處分之本質使然，亦兼具
    減輕司法機關負擔之功能。職是，若交通主管機關於案件經舉發而繫屬後，尚未
    為裁決，其原始管轄權既未消滅，則司法機關之後續管轄權自未產生，尚無發動
    司法權之必要，故交通違規人於交通主管機關裁決前，先向管轄地方法院聲明異
    議，因其異議之對象尚未存在，該異議自不合法律上之程式，此觀之道路交通管
    理處罰條例第八十七條明定：受處分人，不服主管機關所為之處罰，得接到裁決
    書之翌日起十五日內，向管轄地方法院聲明異議，係以接到裁決書為前提至明。
    本件抗告人甲○○為違反道路交通管理處罰條例案件，不服民國八十七年七月二
    十八日桃園縣警察局（八七）桃警行交字第○一一二七○○號舉發違反道路交通
    管理事件通知單，於八十八年一月二十日向桃園縣警察局龜山分局提出異議書狀
    ，逕向台灣桃園地方法院聲明異議，該時主管機關即台灣省政府交通處公路局板
    橋監理站尚未就抗告人之違規行為為裁決，迄八十八年十一月二日始為裁決，抗
    告人於八十八年十一月六日收受送達，有抗告人異議狀、上開監理站八十八年十
    一月九日八八﹣四五三﹣三六八三九號函所附裁決書、回執聯在卷可憑，是抗告
    人於主管機關未裁決前即向原審為異議之聲明，依前揭說明，其聲明異議顯不合
    法律上之程式，且無可補正，自應予以駁回。抗告人僅就其提出之聲明異議為時
    間、順序之說明並指摘原裁定不當，應認其抗告為無理由，予以駁回。
四、據上論結，應依道路交通案件處理辦法第二十六條，刑事訴訟法第四百十二條，
裁定如主文。
中      華      民      國    八十九    年      八      月     二十四   日
                                臺灣高等法院刑事第二十五庭
                                    審判長法  官  許  國  宏
                                          法  官  袁  從  楨
                                          法  官  洪  光  燦
右正本證明與原本無異。
不得再抗告。
                                          書記官  張  永  富
中      華      民      國    八十九    年      八      月     二十八   日


司法院資訊處製作；財團法人民間司法改革基金會備份。
